【裁判字號】    97,抗,157
【裁判日期】    970229
【裁判案由】    確認股東及董事關係不存在
【裁判全文】
臺灣高等法院民事裁定                   97年度抗字第157號
抗  告  人  甲○○
上列抗告人因與相對人凡宙營造股份有限公司間確認股東及董事
關係不存在事件，對於中華民國96年12月18日臺灣板橋地方法院
96年度補字第1484號裁定提起抗告，本院裁定如下：
    主  文
原裁定廢棄，應由臺灣板橋地方法院更為裁定。
    理  由
一、本件抗告人起訴主張其與相對人公司並無任何關聯，既非股
    東，亦非董事，何以該公司之營利事業登記證有此記載，抗
    告人毫不知情，因而請求確認其與相對人公司間之股東及董
    事關係不存在等情。原裁定以上開訴訟事件屬因財產權關係
    而涉訟，而其訴訟標的價額不能核定，應依民事訴訟法第77
    條之12規定：「訴訟標的之價額不能核定者，以第466條所
    定不得上訴第三審之最高利益額數加10分之1定之。」而核
    定本件訴訟標的價額應定為新臺幣（下同）165萬元。
二、抗告意旨略以：抗告人起訴請求係確認股東及董事關係不存
    在事件，並未涉及財產權，與民事訴訟法第77條之12所謂「
    價額不能核定者」不同，其性質應屬非財產權，原裁定認係
    財產權涉訟，尚有未洽，求為廢棄原裁定等語。
三、按公司與董事間之關係，除本法另有規定外，依民法關於委
    任之規定，公司法第192條第4項定有明文。又確認委任關係
    存在或不存在之訴，乃係關於受任人之身分存在與否涉訟，
    其性質係屬非因財產權涉訟。
四、經查，本件抗告人係起訴請求確認其與相對人公司間之股東
    及董事關係不存在，已如前述。核其訴訟標的係對於該公司
    股東、董事身分上之權利、義務有所否認，非為請求報酬（
    車馬費）之爭執，似屬非財產權之訴訟（最高法院91年度臺
    抗字第544號裁定參照）。再參諸前揭說明，抗告人僅單純
    起訴請求確認其與相對人公司間之股東及董事關係不存在，
    與財產權無關，且係因身分關係涉訟，應認依民事訴訟法第
    77條之14第1項非因財產權而起訴，徵收裁判費3,000元。原
    裁定不察，遽以其訴訟標的屬財產權而不能核定，依民事訴
    訟法第77條之12規定命抗告人補繳裁判費1萬7,335元，自有
    未洽。抗告意旨指摘原裁定不當，聲明廢棄，為有理由。
五、據上論結，本件抗告為有理由，爰裁定如主文。
中    華    民    國    97    年    2    月    29     日
                  民事第十五庭
                      審判長法  官  林恩山
                            法  官  陳雅玲
                            法  官  郭松濤
正本係照原本作成。
本裁定除以適用法規顯有錯誤為理由，並經本院之許可外，不得
再抗告。如提起再抗告，應於收受送達後10日內委任律師為代理
人向本院提出再抗告狀，並繳納再抗告費新臺幣1,000元整。
中    華    民    國    97    年    2    月    29     日
                            書記官  方素珍


司法院資訊處製作；財團法人民間司法改革基金會備份。
